臺灣高雄地方法院刑事判決　　　　　　　93年度訴字第2829號
公　訴　人　臺灣高雄地方法院檢察署檢察官
被　　　告　丙○○　男　30歲.
指定辯護人　本院公設辯護人　子○○
上列被告因強盜等案件，經檢察官提起公訴（93年度偵字第2103
9號）及移送併案審理（93年度偵字第22846號、93年度偵字第22
770號、93年度偵字第22847號、93年度偵字第 24611號、93年度
偵字第23266號、93年度偵字第22848號、93年度偵字第23106 號
、93年度偵字第23219號、94年度偵字第840號），本院判決如左
：
    主  文
丙○○攜帶兇器搶奪，因脫免逮捕，而當場施以脅迫，累犯，處
有期徒刑捌年。扣案之折疊刀壹把沒收；又連續意圖為自己不法
之所有，攜帶兇器而搶奪他人之動產，累犯，處有期徒刑肆年。
扣案之機車鑰匙壹支，沒收。應執行有期徒刑拾壹年拾月。扣案
之折疊刀壹把、機車鑰匙壹支，均沒收。
    事  實
一、丙○○前有多項前科，前因搶奪案件，經本院於民國（下同
    ）88年8月31日，以 88年度訴字第1556號判處有期徒刑10月
    確定，甫於92年7月17 日執行完畢。詎仍不知悔改，因無正
    當工作，竟基於意圖為自己不法所有之概括犯意，先後於附
    表1編號1至3所示之時間、地點，以附表1所示之方法，乘壬○○等附表1所示之人不及防備之際，搶奪如附表1所示財物
    得逞。又丙○○為遂行其搶奪之犯行，復意圖為自己不法之
    所有，於附表2編號1所示之時間、地點，以附表2編號1所示
    之方法，竊取戊○○所有如附表 2編號1所示車號CK7-239號
    機車1部，得手後，承前開搶奪之概括犯意，連續於附表2編
    號2至4所示之時間、地點，以附表 2編號2至4所示之方法，
    乘辛○○等附表 2編號2至4所示之人不及防備之際，搶奪如
    附表2編號2至4所示財物得逞。未料，丙○○搶奪附表2編號
     4甲○○○之玉墜甫得手後正欲離去之際，因甲○○○高呼
    搶劫，適遇當時休假中之桃園縣政府警察局桃園分局警員庚○○經過，庚○○見狀上前欲加以逮捕，丙○○為脫免逮捕
    ，乃加緊油門欲騎車離去，惟遭庚○○自伊後衣領扯下機車
    ， 2人遂發生拉扯，丙○○為制止庚○○以求順利脫逃，乃
    掏出身上預藏之折疊刀 1把，對於庚○○當場施以脅迫，庚○○見狀心生畏佈，隨即將丙○○壓制在地上，並與通報前
    來支援之高雄市政府警察局前鎮分局（下簡稱前鎮分局）警
    員合力制伏丙○○。經警當場起出車牌號碼CK7-239號機車1
    台、黃金項鍊 2條（其中含玉墜之金項鍊1條）、白金項鍊1
    條，並扣得丙○○所有之折疊刀1把、第1級毒品海洛因1 小
    包（涉犯毒品危害防制條例部分，另由臺灣高雄地方法院檢
    察署檢察官以93年度毒偵字6249號案件偵辦中）。
二、案經高雄市政府警察局前鎮分局報告臺灣高雄地方法院檢察
    署檢察官偵查起訴及高雄市政府警察局鼓山分局、高雄市政
    府警察局苓雅分局、高雄市政府警察局前鎮分局、高雄市政
    府警察局三民第一分局、高雄市政府警察局三民第二分局及
    高雄市政府警察局小港分局，分別報告臺灣高雄地方法院檢
    察署檢察官移送併案審理。
    理  由
壹、關於證據能力之說明
（一）按被告之自白，非出於強暴、脅迫、利誘、詐欺、疲勞訊
      問、違法羈押或其他不當方法，且與事實相符者，得為證
      據，刑事訴訟法第156第1項定有明文。亦即被告之自白係
      出於自由意思，且與事實相符者，即有證據能力，反之，
      若係非法取供者，因其陳述非出於任意性，其所為之陳述
      即無證據能力。次按被告陳述其自白係出於不正之方法者
      ，應先於其他事證而為調查。該自白如係經檢察官提出者
      ，法院應命檢察官就自白之出於自由意志，指出證明之方
      法，刑事訴訟法第156條第3項定有明文。本件被告丙○○
      抗辯其於警詢中關於搶奪被害人壬○○、乙○○、寅○○
      、癸○○、宋麗華之自白係因高雄市政府警察局新興分局
      （下簡稱新興分局）借提時，曾將其衣服脫光僅剩內褲，
      並恐嚇其若不承認，將再借提，使其往後之借提均因心生
      畏懼而坦承犯行，顯係出於不正之方法取得，其自白非出
      於任意性云云。經查，本院依職權傳喚新興分局借提被告
      查證之警員即蔡君明到庭結證稱：「（93年10月間有無借
      提丙○○查證行搶的案件？）是。（你們如何查證？）我
      先問他有無在新興區犯案，地點在何處，他告訴我們地點
      後，我們就帶他到行搶地點，我們去現場時，就把地址抄
      下來，回警局我們再調出時間、地點相符的搶案，拿報案
      筆錄給他看後，看他有無印象，然後我們就開始作警詢筆
      錄。（他帶你們去指認行搶地點，是否全程出於自由意願
      ？）是。（拿報案筆錄給他看，作警詢筆錄時，筆錄內容
      是否出於其自由意願？）是，打電腦外，我們還有同步錄
      音。（除了錄音外，有無錄影？）無。因為錄影設備壞了
      。（當時警詢時，有無把他衣服脫光，只剩內褲？）無。
      （為何被告抗辯他被你們脫光衣服，只剩內褲？）我們真
      的沒有。（有無罵他，叫他承認？）無」等語在卷，且新
      興分局係於93年10月21日借提被告，被告於該次借提時，
      並未全部坦承新興分局所調閱相關之搶案，有該次借提筆
      錄在卷可稽；另於93年10月26日、同年11月10日高雄市政
      府警察局三民第二分局（下簡稱三民第二分局）、高雄市
      政府警察局小港分局（下簡稱小港分局），分別借提被告
      查證搶奪被害人吳蔡春華、辰○○部分時，被告尚就該等
      部分犯行否認，則苟有被告抗辯之情事，被告關於搶奪被
      害人吳蔡春華、辰○○之犯行，何以得依自由意志陳述；
      另外，被告於93年10月16日由前鎮分局借提查證搶奪被害
      人癸○○、丁○○部分時均坦承犯行，前鎮分局該次借提
      係在新興分局93年10月21日借提前，與被告辯稱係因新興
      分局借提後始心生畏懼而坦認犯行，時間先後相互矛盾，
      至為顯然。從而，被告上開所辯，顯不足採信，足認被告
      於上開警詢中之自白係出於自由意志，得採為本件判決之
      基礎。
（二）次按被告以外之人（包括證人、鑑定人、告訴人、被害人
      及共同被告等）於審判外之陳述雖不符刑事訴訟法第 159
      條之1至之4等四條之規定，而經當事人於審判程序同意作
      為證據，法院審酌該言詞陳述或書面陳述作成時之情況，
      認為適當者，亦得為證據，同法第159條之5定有明文。立
      法意旨在於傳聞證據未經當事人之反對詰問予以核實，原
      則上先予排除。惟若當事人已放棄反對詰問權，於審判程
      序中表明同意該等傳聞證據可作為證據，自具有證據能力
      。本件證人辛○○、戊○○、丁○○、寅○○及吳蔡春華
      固均曾於警詢中為陳述，其性質雖屬傳聞證據，惟辛○○
      等人未再於法院審理中為陳述，且查無符合同法第 159條
      之1至之4等前四條之情形，其等所為之上開警詢筆錄內容
      ，業經當事人於審判程序同意作為證據，本院審酌上開筆
      錄作成時，較無人情施壓或干擾，亦無不當取供之情形，
      認為以之作為本案之證據亦屬適當，是證人辛○○等 5人
      於警詢中之證言自具有證據能力。
貳、有罪部分
一、認定被告犯罪事實所憑之證據
（一）訊據被告對於在附表 1 編號 3 所示時間、地點，以附表
      1編號3所示之方法搶奪被害人卯○○○、於附表2編號1所
      示時間、地點，以附表2編號1所示之方法竊取戊○○所有
      機車、於附表2編號2至3所示時間、地點，以附表 2編號2
      至 3所示之方法搶奪辛○○與一名不詳婦人之事實均坦承
      不諱，核與證人卯○○○於警詢及本院審理時、證人戊○○、辛○○於警詢中證述之情節均大致相符，並有監視器
      翻拍照片3紙、前鎮分局扣押物品目錄表1紙、車輛車牌失
      竊作業─查獲車輛認可資料 1紙、前鎮分局車輛協尋、車
      牌遺失（尋獲）電腦輸入單 1紙、前鎮分局贓物認領保管
      收據 2紙（辛○○、戊○○領回）及臺灣高雄地方法院檢
      察署電話紀錄單 1紙附卷可稽，足認被告此部分之自白與
      事實相符。
（二）又被告固坦承有於上開附表2編號4之時間、地點，以附表
      2編號4之方法搶奪被害人甲○○○之事實，惟矢口否認有
      何搶奪既遂、加重準強盜之脫免逮捕之行為及搶奪附表 1
      編號1至2所示壬○○、乙○○之犯行，辯稱：伊有騎機車
      自甲○○○後面搶奪甲○○○之金項鍊，惟金項鍊扯斷後
      掉在甲○○○脖子上，伊並未搶到手亦未搶得該金項鍊上
      之玉墜，甲○○○喊搶劫後，庚○○跑過來將伊壓制在地
      上，伊未拿折疊刀反抗，折疊刀是倒地時從褲袋內掉出來
      ；又伊並未搶奪壬○○及乙○○，警詢中坦承是警察叫伊
      承認的云云。經查：
(1)被告供稱搶奪甲○○○時，甲○○○之金項鍊掉在脖子上而未
  得逞一情，固核與證人甲○○○於本院審理時證稱之情節相符
  ，惟甲○○○金項鍊上之玉墜因被告扯斷金項鍊後掉落地上，
  並遭被告拾起一情，業據證人甲○○○於本院審理時結證稱：
  「（被搶經過？）我從菜市場出來，騎機車快到我家了，有人
  從我前面攔下我，一直看我，我問他你看什麼，他說我的鍊子
  掉在我身上，我低頭看我脖子，看到我脖子上的鍊子已經斷掉
  了，我低頭看時，我的玉佩也掉到地上。我要去撿，他也要去
  撿，結果被他撿去，我就喊搶劫，... （你喊搶劫時，被告撿
  起來之後有無逃跑的動作？）被告熄火去撿，剛撿起來而已，
  撿起來還沒發動車子，警察就來了。（你的鍊子上除了玉佩還
  有什麼？）還有十字架，當時歹徒說鍊子在我身上，我低頭看
  ，發現十字架已經掉在地上，我去摸鍊子，才發現斷掉，墬子
  也掉下去。十字架我自己撿起來，但墬子被撿走。（被告撿墬
  子時，是否仍然跨坐在他自己車上？）是。（被告撿玉佩是否
  要把玉佩還你？）不是，他沒有要還我的動作。（被告說他沒
  有撿到你的墬子，有何意見？）我確定是他撿去，因為我有看
  到墬子掉在地上的位置，我要去撿，但被告先撿走，因為我要
  去撿，但被他先撿走，我才喊搶劫。我看到墬子就掉在我機車
  前面。因為他的機車在我前方，他人比較高，所以他要撿比較
  容易。（你剛剛說庚○○要抓他時，他有反抗，有何意見？）
  當時我沒注意到，因為我在找墬子。（墬子不是被被告撿走了
  ，為何你會在地上找墬子？）庚○○過來抓他時，我一直想要
  把我的墬子拿回來，我一直問被告墬子在哪裡，但被告都沒有
  回答我，後來發現他手上沒有墬子了，所以我才在地上找。後
  來我在路中央找到，距離原來掉在地上的位置約2、3公尺。」
  等語在卷，足認被告確實曾拾起其欲搶奪而扯斷甲○○○金項
  鍊後掉落在地上之玉墜，而將甲○○○之金項鍊玉墜置於自己
  之實力支配下無誤。
(2)又證人庚○○目擊被告搶奪過程而前往制止被告時，被告欲催
  促油門逃逸，始遭庚○○自被告後衣領處扯下機車，惟被告仍
  未就範，而與庚○○發生拉扯，並當場自褲袋內取出一把折疊
  刀以示脅迫等情，亦據證人庚○○於本院審理時結證稱：「（
  93 年 10 月 15 日在高雄市○鎮區○○路搶案過程？）我找
  朋友出來，看到被告與被害人機車停下來在路中央，兩台平行
  ，我看到被告伸手拉被害人脖子上的項鍊，我距離他們10公尺
  ，我小跑步過去，從機車上把被告拉下來。拉下來後，被告與
  我拉扯，被告從口袋拿出一把類似折疊刀的刀子。（你從機車
  上把被告拉下來後是否馬上把被告制伏？）是。我把他的手反
  折到背後，他一直說他沒有搶，拉扯當中他手上就拿出一把刀
  子，一直想要跑掉。（有無看到他從哪裡拿出刀子？）他從右
  邊褲袋拿出來。我與他拉扯時，只有反折他一隻手，所以他用
  另一隻手去拿刀。（被告有無拿刀攻擊你？）他拿出來，我就
  把他壓制在地上，後來員警就來了。（過程中他有無攻擊你？
  ）他只有拿出刀子的動作。（你小跑步過去時，被告車子有無
  熄火？）沒有，因為我拉著他時，他有加油要跑的動作，但我
  把他扯下來。（你如何把他扯下來？）我正面跑向他，但我是
  用手拉住他的後衣領。（被告扯被害人項鍊的地方與你把被告
  扯下機車的地方是否是同一個地方？）是，被告加油時，機車
  往前動一下，約兩、三步。（你把被告從機車拉下來後，他有
  無逃跑的動作？）他一直想掙脫，他一直把手往後撥。我拉住
  他後衣領時，他一直加油，不下來，我才用力把他扯下來，機
  車滑出去，當時他沒有跌在地上，但後來他一直想掙脫，我發
  現他從身上拿出刀子時，我就強力把他壓在地上，他還是在掙
  扎，後來警察就過來了。（他拿刀出來做什麼？）不知道。他
  一直說不是他搶的，我就說不是你搶的，就等員警來處理。（
  有無叫他把刀子放下？）無，他拿刀子出來，我就先把他壓制
  就叫他把刀放下？）我沒有叫他把刀放下，我叫旁邊的人報警
  。（有無告訴他把刀放下，就不會報警？）無。我只有叫他不
  要動。（到底有無叫他把刀放下？）有，我當時有叫他把刀放
  下，不要跑，等員警來。我沒有說不報警，我說有沒有搶等員
  警來再說明。（你當時反折他哪隻手？）兩隻都有，有時他會
  掙脫一隻手，我就反折另一隻手。」等語、證人甲○○○證述
  ：「（被搶經過？）我從菜市場出來，騎機車快到我家了，有
  人從我前面攔下我，一直看我，我問他你看什麼，他說我的鍊
  子掉在我身上，我低頭看我脖子，看到我脖子上的鍊子已經斷
  掉了，我低頭看時，我的玉佩也掉到地上。我要去撿，他也要
  去撿，結果被他撿去，我就喊搶劫，有一個退休警察跑過來要
  抓他的時候，他有抵抗，所以兩個人滾在地上，那個人手上有
  刀子，警察叫他放下刀子，但歹徒不放下。在他們滾在地上時
  ，那個人手上玉佩有掉下來，我趕快撿起來。後來警察又叫他
  放下刀子，就不報警，旁觀的人也說反正他沒搶到東西，算了
  算了，那個人就把刀子放下。（檢察官之前向你作電話紀錄時
  ，你說你是聽到庚○○說你刀放下，我不會報警，你才注意到
  那個人手上有拿刀，這句話是否實在？）實在。（他們剛開始
  發生爭執時，你有無看到歹徒手上有刀？）無。（最後有無看
  到刀子？）有。（刀子是什麼樣的刀子？）刀子很小，有一側
  上面有一個洞一個洞的。（刀子是否是打開的？）我不知道，
  我看他握在手上，刀子全長約10公分，刀子突出手掌只有一點
  點。（歹徒有無攻擊警察？）無。（你喊搶劫時，被告撿起來
  之後有無逃跑的動作？）被告熄火去撿，剛撿起來而已，撿起
  來還沒發動車子，警察就來了。（歹徒與警察在地上翻滾時，
  歹徒手上玉佩掉下來，被你撿起來時，歹徒當時另一隻手上是
  否有拿刀？）我不知道，當時我急著找我的玉佩。（他們兩人
  在翻滾時，歹徒有無任何掙脫的動作？）警察把他壓制在地上
  要搶他的刀子，歹徒在地上一直搖擺掙脫，並沒有翻滾的動作
  。（在偵查中檢察官有打電話問你，你說丙○○雙手被庚○○
  一手一隻抓住，是什麼意思？）丙○○的兩隻手被庚○○分別
  以兩隻手抓住。（他哪隻手拿刀？）我不知道，庚○○叫他放
  下刀時，我才看到刀，當時他好像拿在右手上。（警察如何抓
  歹徒？）我沒注意到，警察抓他時，他的機車就倒下去了。（
  他的機車倒下時，歹徒有無倒下？）歹徒有倒下，我看到警察
  把他雙手壓在地上。（歹徒在地上掙扎多久？）掙扎了 5分鐘
  」等語在卷，雖證人庚○○與甲○○○就被告遭庚○○制伏之
  細節略有出入，惟被告在庚○○逮捕過程中有反抗並掏出折疊
  刀握於手上一節則屬相符，且證人甲○○○證述之刀形及被告
  握刀後之情狀，亦核與扣案之折疊刀刀形及握於掌中之情況相
  符，有折疊刀1把扣案及照片1紙附卷可稽，是被告辯稱其遭庚○○制止時，並未掏出攜帶之折疊刀，顯不足採信。次以，公
  遭制伏而認被告之行為尚未達強暴脅迫之程度等語，惟按刑法
  第329條準強盜罪所稱之「強暴脅迫」，只須行為人實施強暴
  或脅迫行為，足使人心生恐怖即屬相當，不以使人不能抗拒為
  必要（最高法院79年度台上字第500號判決意旨參照）。被告
  在脫免逮捕之過程中，始掏出金屬材質、刀鋒銳利之折疊刀，
  縱然被告未有攻擊行為，然客觀上已足造成他人心理恐懼之壓
  力，此由證人庚○○證稱係在被告自身上取出折疊刀後，始強
  力將被告壓制在地上一情可佐，是被告之行為已達於脅迫之程
  度，甚為顯然。至於，被告為脫免逮捕與證人庚○○拉扯，乃
  係排除猛拖之被動攻擊行為，難認被告對證人庚○○施以強暴
  之手段，且依據證人甲○○○於本院審理時證述被告於庚○○
  上前制止而發生拉扯時，伊並未看見被告手上仍持有伊遭搶之
  玉墜觀之，亦難認被告有防護贓物而當場施以脅迫之行為，公
  訴人認被告係為「防護贓物」當場施以「強暴」行為，容有未
  洽，併此敘明。
(3)另以，被害人壬○○於附表1編號1所示之時間、地點，遭一名
  騎乘機車戴半罩式安全帽之男子自後搶奪脖子上金項鍊一情，
  業據證人壬○○於本院審理時結證綦詳在卷，雖壬○○並未正
  面看見行搶歹徒之特徵，惟被告在壬○○遭搶前，曾在案發地
  點附近50公尺處之鹹酥雞攤位與另一名年輕男子出現，當時被
  告及該男子站在壬○○身後約一、二步距離處，壬○○隱約聽
  見 2人估算伊身上所戴金項鍊之重量，待壬○○離開後隨即遭
  搶，已據證人壬○○於本院審理時結證明確在卷，而一般人在
  遭搶後回溯案發前之特殊跡象藉以覓得破案之線索，為人之常
  情，從而，證人依此特別印象回想案發前在案發地附近之鹹酥
  雞攤位出現之 2名男子之長相與對話，進而確切指認被告曾在
  該鹹酥雞攤位出現，並無悖於常情。雖被告否認其在附表 1編
  號1所示地點附近之鹹酥雞攤位出現，然被告於93年10月27 日
  由高雄市政府警察局鼓山分局（下簡稱鼓山分局）借提查證時
  ，業已就本案坦承犯行，且本案之被害人係男性，有別於被告
  所犯其他搶案之被害人均係女性，準此，被告對於是否行搶本
  件搶案顯無誤認之可能性。繼以，被害人乙○○於附表1編號2
  所示之時間、地點，遭一名騎乘機車戴安全帽之男子自後搶奪
  脖子上金項鍊一情，已據證人乙○○於本院審理時結證歷歷在
  卷。又高雄市政府警察局苓雅分局（下簡稱苓雅分局）警員於
  93年10月28日借提被告查證乙○○遭搶奪一案，被告經警員帶
  同前往高雄市苓雅區○○○路121 巷口前時，確曾供出在該地
  點之「樹下」行搶，復據證人即借提被告前往查證之苓雅分局
  警員己○○於本院審理時證稱在卷，核與證人乙○○於本院審
  理時證稱伊係在上開地點樹下遭搶相符。而在前揭地點「樹下
  」行搶一情，係被告經苓雅分局警員借提後，由該局警員詢問
  被告有無在苓雅地區犯案，經被告供出犯案路段後，警員檢視
  通報單上有無與被告所述地點相符之搶案，再帶同被告前往查
  證，在前往案發處查證前警員並不知確切之地點，且乙○○遭
  搶一案之通報單上並未載明行搶地點係在上開地點「樹下」，
  係經被告主動供出後，始於借提後通知乙○○前往警局指認，
  已據證人己○○及當次借提被告前往查證之苓雅分局警員丑○○於本院審理時證稱大致相符在卷，復核與證人乙○○於本院
  審理時證述伊於93年10月28日為何前往警局指認搶嫌之過程相
  符。雖證人乙○○證稱警員是在案發現場打電話向伊求證是否
  在樹下遭搶，與證人己○○、丑○○證述在現場時並未打電話
  向乙○○確認相左，然乙○○確實於被告借提之同日前往警局
  製作筆錄，有該日警詢筆錄在卷可稽，若乙○○並未接獲員警
  查詢是否在樹下遭搶一事，乙○○顯無於本院審理時始杜撰此
  細節之動機，堪認乙○○證述在伊前往警局製作筆錄前，曾有
  員警打電話詢問伊是否在樹下被搶一事屬實。是以，足見被告
  辯稱本件係員警帶其前往上開地點查證，並非其主動帶同員警
  前往云云，係推諉之詞。準此，苟被告並未行搶乙○○，被告
  如何於警詢中供出確切之行搶地點且核與乙○○實際被搶地點
  相符。被告事後雖翻異其詞抗辯其警詢中關於搶奪壬○○、乙○○部分之自白非出於任意性，然承如前述，此部分業經本院
  調查後不予採信，是被告辯稱其未搶奪壬○○、乙○○顯係臨
  訟畏罪，不足採信。
（三）綜上所述，被告前開所辯，顯係事後推諉卸責之詞，要難
      採信。本件事證明確，被告犯行堪以認定，應依法論科。
二、按刑法第 329條之以強盜論，即以強盜罪相當條文處罰之意
    ，並非專以同法第328條第1項之強盜論，故同法第 330條所
    謂犯強盜罪，不僅指自始犯強盜罪者而言，即依第 329條以
    強盜論者，亦包括之，準此以解，準強盜之犯罪苟有第 321
    條第1項各款情形之一，自應依第330條論處（最高法院42年
    臺上字第523號判例意旨參照）。次按刑法第321條第1項第3
    款所謂兇器，凡於人之生命、身體、安全，易生危險者均屬
    之，因攜帶兇器行竊，只需行竊時攜帶具有危險性之兇器為
    已足，並不以主觀上有以該兇器行兇之意圖為必要（最高法
    院70年度臺上字第6110號、 71年度臺上字第728號判決意旨
    佐參）。查本案被告於附表 2所示編號2至4所示時間、地點
    行搶時所攜帶之折疊刀 1把，屬金屬材質、刀鋒銳利，有該
    折疊刀扣案可稽，若持之行兇，客觀上顯足以對人之身體、
    生命、安全構成威脅，具殺傷力，自屬有危險性之兇器無訛
    ，是被告於附表2所示編號4所示時間、地點搶奪後，於脫免
    逮捕時，持該折疊刀而當場施以脅迫，核其此部分所為，係
    犯刑法第330條第1項之攜帶兇器搶奪，因脫免逮捕，當場施
    以脅迫罪、就附表 1編號1至3所為，係犯同法第325條第1項
    搶奪罪、附表 2編號1所為，係犯同法第320條第1項竊盜罪、
    附表2編號2至3所為，係犯搶奪罪而有刑法第321條第1項第3
    款之情形，成立同法第326條第1項之加重搶奪罪。被告先後
    多次搶奪及加重搶奪之犯行，時間緊接，所犯罪名相同，顯
    係出於概括之犯意反覆為之，為連續犯，爰依刑法第56條之
    規定論以加重搶奪罪，並加重其刑。又被告所犯竊盜罪與加
    重搶奪罪間，有方法、結果之牽連關係，為牽連犯，爰從一
    重之連續加重搶奪罪處斷。被告所犯上開連續加重搶奪罪及
    加重準強盜罪二罪間，犯意各別，行為互殊，應予分論併罰
    。檢察官據以移送併辦部分（93年度偵字第22846號、93 年
    度偵字第22770號、93年度偵字第22770號、 93年度偵字第2
    2847號、94年度偵字第840號、93年度偵字第23266號）之事
    實雖未經起訴，但與起訴之搶奪部分具有連續犯之裁判上一
    罪關係，為起訴效力所及，本院自應一併論究，附此敘明。
    又被告前有多項前科，前因搶奪案件，經本院於 88年8月31
    日，以88年度訴字第1556號判處有期徒刑10月確定，並於92
    年 7月17日執行完畢，有臺灣高雄地方法院檢察署刑案資料
    查註紀錄表及臺灣高等法院被告前案紀錄表各 1份附卷可稽
    ，其五年內再犯有期徒刑以上之罪，均為累犯，各應依刑法
    第47條規定加重其刑，連續加重搶奪罪部分並遞加之。爰審
    酌被告前有搶奪前科，經本院判處徒刑執行完畢後，為圖一
    己之利，竟不知戒惕，動輒行搶，造成他人身心恐懼及財產
    上之損害，其犯罪動機、目的、手段均不足取，並於搶奪財
    物後，為脫免逮捕，對挺身制止之庚○○施以脅迫行為，惡
    性非輕，且犯後未完全坦認犯行，並飾詞矯飾，未見深切之
    悔意等一切情狀，分別量處如主文所示之刑，並定其應執行
    刑，以示警懲。又扣案之機車鑰匙1支及折疊刀1把，均係被
    告所有，業據被告供承在卷，分別係被告行竊、脫免逮捕當
    場施以脅迫所用之物，爰依刑法第38條第1項第2款之規定，
    均併予宣告沒收。雖被告於附表 2編號2至3行搶時，攜帶該
    把折疊刀，然被告供稱攜帶該折疊刀係供切水果之用，從而
    ，並無證據證明該折疊刀係供被告行搶時預備之用，此部分
    爰不為沒收之宣告，附此敘明。
、不另為無罪諭知部分
一、移送併案意旨略以（臺灣高雄地方法院檢察署94年度偵字第
    840號、93年度偵字第24611號、 93年度偵字第22848號、93
    年度偵字第23106號、93年度偵字第23219號）：被告丙○○
    ，因無正當工作與固定住所，竟基於意圖為自己不法所有之
    概括犯意，先後於附表 3編號1至5所示之時間、地點，以附
    表3所示之方法，趁癸○○等附表3所示之人不及防備之際，
    搶奪附表3所示財物得逞，因認被告涉犯刑法第325條第1項
    之搶奪罪嫌等語。
二、按犯罪事實應依證據認定之，無證據不得認定犯罪事實，刑
    事訴訟法第154條第2項定有明文。又認定不利於被告之事實
    ，須依積極證據，苟積極證據不足為不利於被告事實之認定
    時，即應為有利於被告之認定，更不必有何有利之證據。另
    刑事訴訟法上所謂認定犯罪事實之證據，係指足以認定被告
    確有犯罪行為之積極證據而言，該項證據自須適合於被告犯
    罪事實之認定，始得採為斷罪資料（最高法院30年上字第81
    6號判例、最高法院29年上字第 3105號判例參照）。次查刑
    事訴訟法第161條已於91年2月8日修正公布，修正後同條第1
    項規定：檢察官就被告犯罪事實，應負舉證責任，並指出證
    明之方法。因此，檢察官對於起訴之犯罪事實，應負提出證
    據及說服之實質舉證責任。倘其所提出之證據，不足為被告
    有罪之積極證明，或其指出證明之方法，無從說服法官以形
    成被告有罪之心證，基於無罪推定之原則，自應為被告無罪
    判決之諭知，亦有最高法院 92年度台上字第128號判例可參
    。
三、公訴人認被告涉犯附表 3所示搶奪罪嫌，無非以被告於警詢
    中坦承行搶癸○○、丁○○及寅○○，及被害人癸○○、丁○○、吳蔡春華、辰○○之指訴為論據。訊據被告堅決否認
    涉犯附表3所示搶奪之犯行，辯稱：伊並未行搶附表3所示之
    被害人等語。經查，
（一）被害人癸○○、丁○○、辰○○、吳蔡春華及寅○○等人
      ，分別於附表3所示之時間、地點，遭以附表3所示之方法
      被搶奪如附表 3所示之財物，固據證人癸○○及辰○○於
      警詢及本院審理時、證人丁○○、吳蔡春華及寅○○於警
      詢時分別證述綦詳在卷，且雖被告曾於警詢中坦承行搶癸○○、丁○○及寅○○，惟被告於偵查中及本院審理時即
      翻異前詞否認犯行，另證人癸○○於本院審理時亦結證稱
      ：「（93年9月6日你是否被搶？）是， 9月6日凌晨4點左
      右，我騎機車，歹徒有 2個共乘一台機車，後座的人從我
      左邊搶我。（搶你的什麼東西？）我的手提包，當時我的
      手提包掛在腳踏板上方一個掛東西的勾勾。我拿起來時，
      他伸手搶我的皮包，歹徒跟蹤我很久了，我最後那段逆向
      過馬路。（你如何知道歹徒跟蹤你？）我車速本來就不慢
      ，且我快到家時逆向行駛，我把手提包拿起來時，他就騎
      過來看我一下，就搶走了。（看你一下的人是坐在哪裡的
      ？）後座的人。（有無看清楚前座的人？）無，我看清楚
      後座的人，他跟我拉扯皮包時，我們拉扯了約10秒，我有
      看到他的長相。是後來前座的人加速，後座的人才把皮包
      扯走。（後座的人臉部特徵？）高高、瘦瘦、白白的。戴
      半罩式安全帽，穿Ｔ恤。（對前座的人衣著有無印象？）
      無。（在警局指認情形？）只有指認照片，當時距離案發
      時間比較近，所以我覺得滿像的，警察告訴我，這個人曾
      經在新光三越搶過一名女子，犯人看過我的筆錄，說是他
      搶我的。（ 11月5日你是否有指認他的側面照片，並表示
      有百分之九十五像是搶你的歹徒？）是。（警局指認時，
      警方拿幾人照片給你指認？）只有拿被告照片，且拿給我
      同時，警方說被告已經承認。（照片是大頭照還是全身照
      ？）上半身。（本案被告個子矮胖，與你在警詢中說歹徒
      高瘦，有何意見？）警察跟我說被告是坐前座的人。（據
      你警詢及剛才所述，前座的人你並未看清楚？）是。（你
      會指認被告，是否是因為警察告訴你他已經承認？）是，
      且警察問我他像不像搶我的人，如果不像，旁邊還有照片
      可以指認，我看一看說比較像被告。（有無看到前座的人
      ？）有看到，但不是很清楚。因為他從我左後方慢慢騎過
      來，與我並行，所以我看到前座的人的側面。（你在警局
      指認的被告像不像坐在後座的人？）完全不像。（你在警
      局指認被告是指認他是坐在前座的人？）是。（坐在前座
      的人有何特徵？）不記得。（搶你的人是坐後座的，你為
      何注意到前座的人？）因為他們騎到我旁邊，我覺得很奇
      怪，就看他們一下，約一、二秒時間，下手搶之後，我只
      注意坐後座的那個人。（若你指認前警方沒有說他有承認
      ，你能否指認？）恐怕不行。」等語、證人辰○○亦於本
      院審理時結證稱：「（是否在 93年9月20日被搶？）是。
      （被幾個人搶？） 1個。（如何搶？）我剛下車，他騎機
      車從左後方過來，他搶走我的皮包。（有無看清楚對方長
      相？）無，當天是晚上被搶。（歹徒有無戴安全帽？）戴
      全罩式安全帽、騎重型機車。（你第1、2次在警局均稱沒
      有看清楚歹徒，為何第 3次能指認？）警察只叫我去警局
      看歹徒體型，我有跟警方說我沒有看到歹徒的臉，所以我
      無法確定是否是他。（你下車時包包拿在哪裡？）拿在左
      手邊。（歹徒搶你時，車速是否很快？）是。（歹徒有無
      與你拉扯？）無。當時我從汽車駕駛座下車，包包拿在手
      上。（你在指認時，警方有無告訴你指認程序？）無。（
      為何你在警詢中說警方有告訴你指認犯罪嫌疑人要領？）
      警察只有叫我去看被告的背影。（依據你指認被告的照片
      ，為何你會認為是左邊算過來第3個照片？）其他3個是警
      局警員，因為我有看到警員進進出出，只有 1個是嫌疑人
      。（有無依據其他特徵指認嫌疑人？）我沒有看到歹徒正
      面，且他戴全罩式安全帽，我只能說體型差不多。（你為
      何在警局說「我可以指證搶嫌出來」？）是警察打的，我
      沒有這樣說。（提示警詢筆錄，你說你馬上記住機車特徵
      、身材體型，所以一眼就能認出搶嫌？）我並沒有這樣講
      ，但警察問我歹徒戴什麼安全帽，我說是全罩式的，結果
      警察說嫌犯也說他是戴全罩式的，警察問我機車是什麼顏
      色，我說是銀色的，警察說嫌犯也是騎銀色的，可能因為
      這樣，警察才會這樣記載。（你在警局指認時，事實上無
      法指認？）是。」等情，則證人癸○○、辰○○於警詢中
      之證述內容，核與本院審理時前揭證述內容不符，依據證
      人癸○○、辰○○於本院上開證述情節觀之，其等並未看
      清搶嫌之長相、特徵，事實上無從指認。是其等於警詢中
      指認之過程，顯有因員警告知被告已坦承犯行而陷於先入
      為主之觀念，並進而指認被告即搶嫌之情形。從而，證人
      癸○○、辰○○於警詢中之指訴並不具有特別可信之情形
      ，自不得為證據。是以，尚難僅因癸○○、辰○○曾經遭
      搶，且被告前後不一之供述，遽以推論被告確有此部分搶
      奪之犯行。
（二）被害人丁○○、寅○○於警詢中均無法指出搶嫌之特徵，
      有其等警詢筆錄在卷可參。被告警詢中雖曾坦承該等部分
      犯行，惟於本院審理時業已翻異其詞否認犯行；另被害人
      吳蔡春華於警詢中雖指出搶嫌之特徵「臉型圓圓、體材矮
      矮胖胖、皮膚黑黑」，並依據被告之體型指認係被告犯案
      ，惟被害人吳蔡春華亦無法確定被告即行搶之人，亦有吳
      蔡春華警詢筆錄附卷可佐。而搶奪案件之發生時間雖短暫
      ，且被害人亦鮮少記明搶嫌之特徵，惟搶奪案件為臺灣社
      會時有所聞之刑事案件，「臉型圓圓、體材矮矮胖胖、皮
      膚黑黑」之人亦不勝其數，此為眾所週知之事，是關於癸○○、辰○○及吳蔡春華遭搶奪之部分，尚難僅憑被告曾
      坦承犯行或與搶嫌特徵雷同即遽認被告為行搶之人。
（三）綜上所述，公訴人所提出之證據尚不足為被告此部分有罪
      之積極證明。此外，本院亦復查無其他積極證據足資審認
      被告有何公訴人所指之附表 3所示之搶奪犯行，揆諸前揭
      法條及判例意旨，要屬不能證明被告犯罪，本應為被告無
      罪之諭知，惟併案意旨認被告涉刑法第325條第1項搶奪罪
      嫌與前揭論罪科刑之加重搶奪罪間，有連續犯之裁判上一
      罪關係，爰不另為無罪之諭知。
據上論斷，應依刑事訴訟法第299條第1項前段，刑法第330條、
第329條、第326條第1項、第320條第1項、第55條、第56條、第
47條、第51條第5款、第38條第1項第2款，罰金罰鍰提高標準條
例第1條前段，判決如主文。
中　　華　　民　　國　　94　　年　　3 　　月　　22　　日
                  刑事第九庭審判長法  官   李璧君
                                  法  官   陳筱蓉
                                  法  官   黃惠玲
以上正本證明與原本無異。
如不服本判決，應於收受送達後十日內向本院提出上訴書狀。
　　　　　　　　　　　　　　　　　書記官   林秀珍
中　　華　　民　　國　　94　　年　　3 　　月　　29　　日
附表1
┌──┬───┬────┬───────┬──────┬───────┐
│編號│被害人│時間    │地點          │犯罪手段    │    損失財物  │
├──┼───┼────┼───────┼──────┼───────┤
│1   │壬○○│93年5月2│高雄市鼓山區九│騎乘機車自後│金項鍊 1 條， │
│    │      │2日22時2│如四路763號九 │徒手搶奪被害│約新台幣（下同│
│    │      │0分     │如國小前      │人脖子上之金│）3 萬元      │
│    │      │        │              │項鍊        │              │
├──┼───┼────┼───────┼──────┼───────┤
│2   │乙○○│93年8月2│高雄市苓雅區中│同上        │白金項鍊1 條  │
│    │      │1日22時3│正一路121巷口 │            │              │
│    │      │2分許   │前            │            │              │
├──┼───┼────┼───────┼──────┼───────┤
│3   │鄭吳麗│93年10月│高雄市○○○路│騎乘機車，假│項鍊1 條      │
│    │華    │5日17時1│243巷內       │借問路之機會│              │
│    │      │0分許   │              │，趁機徒手搶│              │
│    │      │        │              │奪被害人脖子│              │
│    │      │        │              │上之項鍊    │              │
└──┴───┴────┴───────┴──────┴───────┘
附表2
┌──┬───┬────┬───────┬──────┬───────┐
│編號│被害人│時間    │地點          │犯罪手段    │    損失財物  │
├──┼───┼────┼───────┼──────┼───────┤
│    │戊○○│93年9月3│高雄市前鎮區德│以自備鑰匙竊│機車1 台      │
│1   │      │0日7時許│昌街 3 巷 28  │取車號ck7-23│              │
│    │      │        │號前          │9號機車     │              │
│    │      │        │              │            │              │
├──┼───┼────┼───────┼──────┼───────┤
│2   │不詳之│93年10月│高雄市新興區六│攜帶其於93年│金項鍊1 條    │
│    │婦人  │15日11時│合路          │10月15日前1 │              │
│    │      │許      │              │週許，在高雄│              │
│    │      │        │              │市前鎮區德昌│              │
│    │      │        │              │路夜市購買之│              │
│    │      │        │              │客觀上足以對│              │
│    │      │        │              │人之生命、身│              │
│    │      │        │              │體、安全產生│              │
│    │      │        │              │危害之折疊刀│              │
│    │      │        │              │1把，預藏在 │              │
│    │      │        │              │褲子口袋內，│              │
│    │      │        │              │騎乘竊得之編│              │
│    │      │        │              │號1機車自後 │              │
│    │      │        │              │徒手搶奪被害│              │
│    │      │        │              │人脖子上金項│              │
│    │      │        │              │鍊          │              │
├──┼───┼────┼───────┼──────┼───────┤
│3   │辛○○│93年10月│高雄市前鎮區瑞│上開編號2之 │白金項鍊1 條  │
│    │      │15日12時│隆路與瑞福路口│手法        │              │
│    │      │許      │              │            │              │
├──┼───┼────┼───────┼──────┼───────┤
│4   │王林培│93年10月│高雄市前鎮區廣│上開編號2之 │玉墜1 顆      │
│    │貞    │15日12時│西路 192 巷8  │手法        │              │
│    │      │35分許  │號前          │            │              │
└──┴───┴────┴───────┴──────┴───────┘
附表3
┌──┬───┬────┬───────┬──────┬───────┐
│編號│被害人│時間    │地點          │犯罪手段    │    損失財物  │
├──┼───┼────┼───────┼──────┼───────┤
│ 1  │癸○○│93年9月6│高雄市前鎮區三│2 名男子共乘│少許現金、行動│
│    │      │日4時30 │多三路313號前 │機車尾隨，趁│電話、皮夾、化│
│    │      │分      │              │機搶奪機車踏│妝品、客戶資料│
│    │      │        │              │板上之皮包  │等物          │
├──┼───┼────┼───────┼──────┼───────┤
│2   │丁○○│93年9月1│高雄市前鎮區三│騎乘機車頭戴│皮包 1 只，內 │
│    │      │9日9時許│多路與修文街口│全罩式安全帽│有身分證、見保│
│    │      │        │              │自後搶奪    │卡、富邦銀行信│
│    │      │        │              │            │用卡、土地銀行│
│    │      │        │              │            │提款卡、行動電│
│    │      │        │              │            │話 1 支、現金 │
│    │      │        │              │            │1 萬多元      │
├──┼───┼────┼───────┼──────┼───────┤
│3   │辰○○│93年9月2│高雄市小港區港│趁被害人自自│皮包 1 只，哪 │
│    │      │0日9時35│安街17巷口    │用小客車駕駛│有 4 萬元、國 │
│    │      │分許    │              │座甫下車，騎│泰銀行、中國信│
│    │      │        │              │乘機車趁機自│託商業銀行及台│
│    │      │        │              │後搶奪      │新銀行信用卡、│
│    │      │        │              │            │身分證、郵局存│
│    │      │        │              │            │摺、三星行動電│
│    │      │        │              │            │話 1 支、大巴 │
│    │      │        │              │            │行動電話1 支  │
├──┼───┼────┼───────┼──────┼───────┤
│4   │吳蔡春│93年10月│高雄市三民區頂│騎乘機車自被│金項鍊1 條    │
│    │華    │9日12時4│金1巷保安宮後 │害人後方行搶│              │
│    │      │0分許   │方            │被害人脖子上│              │
│    │      │        │              │之金項鍊    │              │
│    │      │        │              │            │              │
├──┼───┼────┼───────┼──────┼───────┤
│5   │寅○○│93年10月│高雄市苓雅區明│騎乘機車自被│現金 2 百元、 │
│    │      │13日22時│德街與輔仁路口│害人後方搶奪│身分證件、提款│
│    │      │許      │              │被害人置於機│卡、行動電話、│
│    │      │        │              │車腳踏板上之│信用卡等物    │
│    │      │        │              │手提袋      │              │
└──┴───┴────┴───────┴──────┴───────┘
附錄本件論罪條文：
中華民國刑法第320條
(普通竊盜罪、竊佔罪)
意圖為自己或第三人不法之所有，而竊取他人之動產者，為竊盜
罪，處5年以下有期徒刑、拘役或5百元以下罰金。
意圖為自己或第三人不法之利益，而竊佔他人之不動產者，依前
項之規定處斷。
前二項之未遂犯罰之。
中華民國刑法第321條
犯竊盜罪而有左列情形之一者，處6月以上、5年以下有期徒刑：
一  於夜間侵入住宅或有人居住之建築物、船艦或隱匿其內而犯
    之者。
二  毀越門扇、牆垣或其他安全設備而犯之者。
三  攜帶兇器而犯之者。
四  結夥三人以上而犯之者。
五  乘火災、水災或其他災害之際而犯之者。
六  在車站或埠頭而犯之者。
前項之未遂犯罰之。
中華民國刑法第326條
(加重搶奪罪)
犯前條第1項之罪，而有第321條第1項各款情形之一者，處1年以
上7年以下有期徒刑。
前項之未遂犯罰之。
中華民國刑法第329條
竊盜或搶奪，因防護贓物、脫免逮捕或湮滅罪證，而當場施以強
暴脅迫者，以強盜論。
中華民國刑法第330條
犯強盜罪而有第321條第1項各款情形之一者，處7年以上有期徒
刑。
前項之未遂犯罰之。
